【裁判字號】    99,聲,14
【裁判日期】    990302
【裁判案由】    訴訟救助
【裁判全文】
臺灣高等法院臺南分院民事裁定  99年度聲字第14號
聲  請  人  乙○○
相  對  人  甲○○
上列聲請人因與相對人間請求侵權行為損害賠償聲請法官迴避抗
告事件（99年度抗字第28號），聲請訴訟救助，本院裁定如下：
    主  文
聲請駁回。
聲請訴訟費用新台幣壹仟元由聲請人負擔。
    理  由
一、按聲請訴訟救助，應向受訴法院為之，民事訴訟法第109條
    第1項前段定有明文。所謂受訴法院，若本案訴訟繫屬於第
    二審法院，則指該第二審法院而言，故當事人於提起第二審
    上訴之同時或之後，聲請訴訟救助，此訴訟救助之聲請即應
    由第二審法院管轄（最高法院90年度台聲字第34號裁定參照
    ）。而「抗告，除本編別有規定外，準用第3編第1章之規定
    。」「除本章別有規定外，前編第1章、第2章之規定，於第
    二審程序準用之。」民事訴訟法第495條之1、第463條分別
    定有明文。查本件聲請人不服臺灣臺南地方法院99年度聲字
    第1號裁定，向本院提起99年抗字第28號抗告事件，並聲請
    訴訟救助，依首揭說明，本件訴訟救助之聲請應由本院管轄
    ，合先敘明。
二、聲請人聲請意旨略以：聲請人訴請相對人請求侵權行為損害
    賠償事件，聲請法官迴避，本件應繳納抗告費用，因聲請人
    生活困難，無資力支出本件抗告費用，爰依法聲請准予訴訟
    救助等語。並提出財政部高雄市財產歸屬資料清單、財政部
    高雄市國稅局97年度綜合所得稅各類所得資料清單及高雄市
    監理處證明書等為證。
三、按當事人無資力支出訴訟費用者，法院應依聲請，以裁定准
    予訴訟救助。但顯無勝訴之望者，不在此限。法院認定前項
    資力時，應斟酌當事人及其共同生活親屬基本生活之需要。
    民事訴訟法第107條固定有明文。查聲請訴訟救助者，關於
    請求救助之事由，應提出能即時調查之證據以釋明之，此觀
    民事訴訟法第109條第2項、第284條之規定自明。
四、經查: 聲請人與相對人間請求侵權行為損害賠償聲請法官迴
    避事件，聲請人於94年至97年無薪資所得，亦無房地等不動
    產、汽機車及其他資產，有「稅務電子閘門財產所得調件明
    細表」共3件在卷可憑（見原審98年度救字第8號卷第7至9頁
    、本院98年度抗字第153號裁定第2頁），復有其提出財政部
    高雄市國稅局97年度綜合所得稅各類所得資料清單在卷足佐
    ，雖抗告人於93年12月21日於大眾商業銀行鳳山分行所設帳
    戶尚有存款1,091元，然該存款為法院扣押款等情，亦有大
    眾商業銀行鳳山分行98年6月29日（98）鳳山發字第38號函
    附卷可稽（見同上原審卷第34頁）。名下E5-9840號小客車
    亦已繳銷在案，有其提出財政部高雄市財產歸屬資料清單及
    高雄市監理處證明書等為證。稽上，雖足證聲請人確實窘於
    生活，且缺乏經濟信用，其主張其為無資力支出訴訟費用之
    人，非無憑據。然依其提出之抗告狀所載事實無非其主觀上
    認為承審法官指揮訴訟不當，或發問曉諭之結果可能致其不
    利，其並未提出相當之證據，足以釋明承審法官對於系爭事
    件之訴訟標的有特別利害關係或與他造當事人即相對人有密
    切之交誼或嫌怨或其他客觀上之情形，足認其有不公平審判
    之原因事實，抗告人聲請法官迴避，顯乏實據，不經調查即
    知其應受敗訴裁判之情事，可謂顯無勝訴之望（本院99年度
    抗字第28號審理中），亦堪認定。因之，揆諸首揭條文，聲
    請人聲請訴訟救助，於法不合，應予駁回。
五、爰依民事訴訟法第95條、第78條，裁定如主文。
中    華    民    國    99    年    3    月     2     日
                  民事第三庭    審判長法  官  黃崑宗
                                      法  官  蘇重信
                                      法  官  王浦傑
上為正本係照原本作成。
如對本裁定抗告，須於本裁定送達後10日內向本院提出抗告狀（
須附繕本），並應繳納抗告費新台幣1千元。
中    華    民    國    99    年    3     月    4     日
                                      書記官  廖英琇

司法院資訊處製作；財團法人民間司法改革基金會備份。
